【裁判字號】    98,上易,2722
【裁判日期】    981223
【裁判案由】    竊盜等
【裁判全文】
臺灣高等法院刑事判決                98年度上易字第2722號
上  訴  人  臺灣宜蘭地方法院檢察署檢察官
被      告  乙○○
            丙○○
上列上訴人因被告竊盜等案件，不服臺灣宜蘭地方法院98年度易
字第1 號，中華民國98年9 月2 日第一審判決（起訴案號：臺灣
宜蘭地方法院檢察署97年度偵字第4794號），提起上訴，本院判
決如下：
    主  文
上訴駁回。
    理  由
一、公訴意旨另以：被告乙○○、丙○○與被告詹弘陽基於故買
    贓物之犯意，於97年9月15日晚間，被告甲○○以電話通知
    被告丙○○轉知其兄即被告詹弘陽購買贓物後，被告詹弘陽
    即聯絡被告乙○○提供小貨車作為交通工具，於97年9月16
    日上午，由被告乙○○駕駛車牌號碼CR-0720號自用小貨車
    ，搭載被告詹弘陽、丙○○前來宜蘭地區，而至天方夜譚汽
    車旅館內，以5萬元之價格購買贓物，因認被告乙○○、丙○○涉有刑法第349條第2項故買贓物罪嫌。
二、訊據(一)被告乙○○固坦承駕駛自用小貨車搭載被告詹弘陽、
    丙○○至天方夜譚汽車旅館等情不諱，惟堅詞否認有故買贓
    物犯行，並辯稱：當天早上七點半，詹弘陽打電話給伊，問
    說要不要去工作，伊開車過去給詹弘陽，再與詹弘陽聊天的
    時候，詹弘陽問要不要去宜蘭，伊以為詹弘陽在宜蘭有工地
    ，就一起來宜蘭，到汽車旅館的時候，詹弘陽叫伊在旅館裡
    面看電視，眼睛有看到很多貨，但沒有注意，伊以為甲○○
    他們也是在工地工作的同事，東西是他們搬的，搬好之後叫
    伊出來，後來就一起走，在回程的路上，詹弘陽說伊沒有工
    作，今天補貼伊2千元，伊還跟詹弘陽說不用，伊不知道東
    西是贓貨，因為出來的時候，東西已經用帆布蓋好等語；(二)
    被告丙○○固坦承曾接到被告甲○○以電話聯絡要找被告詹
    弘陽，並與被告詹弘陽一同至天方夜譚汽車旅館，及搬運物
    品等情不諱，惟堅詞否認有故買贓物犯行，並辯稱：伊是受
    僱於哥哥詹弘陽做大理石工，當天甲○○打電話給伊要找詹
    弘陽聽電話，詹弘陽要來宜蘭載東西，至於載什麼東西詹弘
    陽沒有說，後來伊與詹弘陽、乙○○到宜蘭，伊有幫忙搬東
    西，但是不知道那是贓物等語。
三、按犯罪事實應依證據認定之，無證據不得認定犯罪事實；另
    不能證明被告犯罪者，應諭知無罪之判決，刑事訴訟法第15
    4條第2項、第301條第1項分別定有明文。又刑事訴訟法上認
    定犯罪事實所憑之證據，雖不以直接證據為限，間接證據亦
    包括在內，然而無論直接證據或間接證據，其為訴訟上之證
    明，須於通常一般之人均不致有所懷疑，而得確信其為真實
    之程度者，始得據為有罪之認定，惟採用間接證據時，必其
    所成立之證據，在直接關係上，雖僅足以證明他項事實，而
    採此他項事實，本於推理之作用，足以證明待證事項者，方
    為合法，若係憑空之推想，則尚非間接證據，且如未發現相
    當證據，或證據不足以證明，自不能以推測或擬制之方法，
    以為裁判之基礎，最高法院分別著有76年台上字第4986號、
    32年上字第67號、40年台上字第86號判例可資參照。
四、經查：被告乙○○、丙○○於97年9月16日與被告詹弘陽前
    來宜蘭地區，於前來之初，是否知悉被告詹弘陽為購買贓物
    而來，或於被告詹弘陽、甲○○洽談買賣之時，是否在場參
    與一節，據被告詹弘陽於原審審理中證稱：15日傍晚甲○○
    打電話給丙○○說要找伊，說有好處要報給伊，甲○○叫伊
    來宜蘭看貨，說下交流道之後打電話給他，但是沒有講過詳
    細地點，伊是做大理石，弟弟丙○○是幫伊做工，那天因為
    伊的車子是小型的不能載貨，所以向乙○○借車，伊想因為
    跟人家借車不好意思，所以就叫他來宜蘭玩，因為來宜蘭丙○○就會沒有工作做，所以就邀丙○○來宜蘭，伊跟乙○○
    、丙○○說來宜蘭載大理石，到宜蘭下頭城交流道之後，甲○○給他們指路，走到哪裡就跟甲○○聯絡說伊人到哪裡，
    最後到天方夜譚汽車旅館道路邊再打電話給甲○○，甲○○
    通知櫃台讓他們進入，買的東西很亂，但都是二手貨，點完
    之後總價是七萬五，但伊身上只有五萬元，所以還差甲○○
    二萬五千元，當天是伊跟甲○○談買賣交易的事情，伊與甲○○在車庫點貨，乙○○、丙○○是在隔壁房間裡面看電視
    ，汽車旅館是單層樓，車庫跟房間有隔開，伊跟甲○○點貨
    的時候，乙○○、丙○○2 人應該不知道等語（參見原審卷
    二第29至35頁98年8 月12日審判筆錄）。依被告詹弘陽前開
    證述，於97年9 月15日晚間被告甲○○以電話聯繫被告詹弘
    陽之初，僅向被告詹弘陽提及其來宜蘭買貨事宜，而被告詹
    弘陽亦無明確告知被告乙○○、丙○○前來宜蘭之目的，迨
    詹弘陽、乙○○、丙○○一行人到達宜蘭地區後，由被告甲○○以電話引導詹弘陽等人至天方夜譚汽車旅館，可見被告
    乙○○、丙○○前來宜蘭之初，就此行目的應不知悉。再於
    天方夜譚汽車旅館內，被告詹弘陽、甲○○2 人於商談買賣
    事宜時，被告乙○○、丙○○亦未在場參與，對於購買之物
    品價格為何？是否與市價顯不相當一節，並未知悉，則被告
    詹弘陽向被告甲○○購買贓物之初或於購買過程中，被告乙○○、丙○○是否參與等情，依卷內資料，並無積極證據佐
    證。
五、綜上所述，公訴人所提證據，尚不足為被告等有罪之積極證
    明，因認不能證明被告等有被訴犯行，乃論處被告等無罪。
    本件檢察官上訴意旨略以：購買物品之地點汽車旅館內，
    顯非正常的大宗五金物品交易地點，被告乙○○、丙○○沒
    有理由不知道是去購買贓物。本件購買之贓物，數量與重
    量均十分龐大，必須有貨車載送、人員搬運、議價人員，才
    能完成。所以，本件故買贓物，除共謀、出資外，必須有車
    輛（即被告乙○○提供並駕駛貨車）、搬運人（被告丙○○
    ）、議價人（同案被告詹弘陽）共同協力，才能完成。準此
    ，被告乙○○、丙○○應有參予本件故買贓物之犯罪行為等
    語。惟查被告丙○○是幫伊兄詹弘陽做大理石工作，詹弘陽
    臨時接甲○○打電話聯繫，亦僅向詹弘陽提及其來宜蘭買貨
    事宜，所以向乙○○借車共同前往，詹弘陽亦未明確告知被
    告乙○○、丙○○前來宜蘭之目的，迨詹弘陽、乙○○、丙○○一行人到達宜蘭地區後，再由另被告甲○○以電話引導
    詹弘陽等人至天方夜譚汽車旅館，足見被告乙○○、丙○○
    前來宜蘭之初，就此行目的應不知悉。至於在天方夜譚汽車
    旅館內，被告詹弘陽、甲○○2 人於商談買賣事宜時，被告
    乙○○、丙○○亦未在場參與等情，已據共同被告詹弘陽證
    述明確，是依卷內資料，並無積極證據佐證被告詹弘陽向被
    告甲○○購買贓物之初或於購買過程中，被告乙○○、丙○○知悉係贓物並參與，原判決已綜合全部卷證資料，逐一斟
    酌判斷，於理由內詳敘其所憑之證據及認定之理由，已如上
    述，故被告乙○○、丙○○事前不知情，共同被告詹弘陽向
    被告甲○○購買贓物之過程亦未參與，難以數量、重量十分
    龐大及地點即以推測之詞認定被告乙○○、丙○○應有參予
    本件故買贓物之犯罪行為，原判決諭知該被告無罪，咸無不
    當，從而檢察官上訴為無理由，應予駁回。
據上論結，應依刑事訴訟法第368條，判決如主文。
本案經檢察官郭弘佑到庭執行職務。
中    華    民    國    98    年    12    月    23    日
                  刑事第二庭審判長法  官  洪光燦
                                  法  官  林恆吉
                                  法  官  宋明蒼
以上正本證明與原本無異。
不得上訴。
                                  書記官  駱麗君
中    華    民    國    98    年    12    月    23    日


司法院資訊處製作；財團法人民間司法改革基金會備份。
